【裁判字號】    97,易,1122
【裁判日期】    971031
【裁判案由】    詐欺
【裁判全文】
臺灣臺北地方法院刑事判決              97年度易字第1122號
公  訴  人  臺灣臺北地方法院檢察署檢察官
被      告  丙○○原名雷金富.
                      厝200.
選任辯護人  盧永盛律師
被      告  甲○○
選任辯護人  張右人律師
上列被告因詐欺案件，經檢察官提起公訴（97年度偵字第2036
號），本院判決如下：
    主  文
丙○○、甲○○均無罪。
    理  由
一、公訴意旨略以：被告丙○○於94年間，明知自己並無資金可
    以貸與他人，透過其當時之女友即被告甲○○，得知設在臺
    北市○○○路○段1號12樓之1鼎泰資產管理股份有限公司（
    下稱「鼎泰公司」）有資金需求，2人乃基於詐欺之犯意聯
    絡，共同由丙○○出面，前往該址向鼎泰公司負責人戴智揚
    詐稱可貸款新臺幣（下同）600萬元與鼎泰公司，惟須以票
    為保，即可於95年1月2日前將款匯入鼎泰公司云云，使鼎泰
    公司陷於錯誤，於94年12月29日，在該公司開立3紙付款人
    臺北富邦銀中崙分行、到期日95年3月2日、面額200萬元之
    支票共3紙，票號分別為CL0000000、CL0000000、CL0000000
    ，均交付被告丙○○。詎被告丙○○僅託被告甲○○先後於
    95 年1月3日、19日，分別匯款200萬元、280萬元至鼎泰公
    司所有臺北富邦銀行中崙分行帳戶內，餘120萬元屢經鼎泰
    公司催討均拒不支付，亦不返還支票。嗣鼎泰公司前開3紙
    支票，均由被告甲○○以其設在臺中第三信用信用合作社之
    帳戶，於95年3月2日如數兌現，鼎泰公司為維票信，並未止
    付，因此損失120萬元。因認被告2人共同涉有刑法第339條
    第1項之詐欺罪嫌等語。
二、公訴意旨認為被告2人共同涉有前揭詐欺罪嫌，無非係以：
    被告2人之供述、告訴人之指訴、支票影本3張、臺北富邦銀
    行、臺中市第二信用合作社回函暨其附件存摺及交易明細紀
    錄等，為其主要論據。惟訊據被告2人均堅詞否認有公訴人
    所指詐欺犯行，被告丙○○辯稱，丁○○先生是甲○○介紹
    我認識，當初是要共同買資產，做資產買賣，後來因為丁○○的資金不足，第1次向我調借200萬，我借給他，他的票兌
    現。丁○○講的地方大致上都沒有錯。他有提到他第1次匯
    200萬時已有足夠資金，他一直跟我要那100萬，他的利息是
    兩個月600萬的利息是20萬，我一直請甲○○補匯那不足的
    100萬，但甲○○就一直推託拒絕等語。被告甲○○則辯稱
    ，都是我的錢，是因為丙○○跟我調錢，他已經跳票，票信
    不良了，我要求他要有支票，他拿鼎泰公司的支票給我，現
    在才知道拿的支票是賴先生的票；（鼎泰公司的三張票共
    600萬元，是誰領去？）我領的，丙○○跟我借錢，我照他
    的意思匯錢過去，我等票到期時領票的錢；（那還差120萬
    ？）因為丙○○不是只有拿票跟我借而已，在這當中還有很
    多很多人的錢，包括日出溫泉林世賓，因為那時丙○○樣子
    看起來像董事長，丙○○沒有錢就騙我，叫我錢給他用，他
    拿別人的票，也有一些去買的票給我，所以我才會被倒等語
    。被告2人之選任辯護人則各除主張其所辯護之被告所陳各
    節以外，並均以本件僅係民事糾紛，並非詐欺行為等語，資
    為辯護。
三、按犯罪事實應依證據認定之，無證據不得認定其犯罪事實；
    又不能證明被告犯罪者，應諭知被告無罪之判決，刑事訴訟
    法第154條第2項、第301條第1項分別定有明文。又認定犯罪
    事實所憑之證據，雖不以直接證據為限，間接證據亦包括在
    內，然而無論直接或間接證據，其為訴訟上之證明，須於通
    常一般之人均不致有所懷疑，而得確信其為真實之程度者，
    始得據為有罪之認定，倘其證明尚未達到此一程度，而有合
    理之懷疑存在時，事實審法院在心證上無從為有罪之確信，
    自應為無罪之判決（最高法院76年度臺上字第4986號判例意
    旨參照）。
四、經查：
    (一)本件被告甲○○涉案部分，除據被告甲○○於本院審理中
      辯稱，因為丙○○跟我調錢，他已經跳票，票信不良了，
      我要求他要有支票，他拿鼎泰公司的支票給我，現在才知
      道拿的支票是賴先生的票；鼎泰公司的三張票共600萬我
      領的，丙○○跟我借錢，我照他的意思匯錢過去，我等票
      到期時領票的錢；因為丙○○不是只有拿票跟我借而已，
      在這當中還有很多很多人的錢，包括日出溫泉林世賓，因
      為那時丙○○樣子看起來像董事長，丙○○沒有錢就騙我
      ，叫我錢給他用，他拿別人的票，也有一些去買的票給我
      ，所以我才會被倒等語，有本院97年10月22日審判筆錄可
      憑。又鼎泰公司執行董事即證人丁○○雖於本院審理中結
      證陳稱，係被告甲○○介紹被告丙○○給鼎泰公司，惟就
      接洽過程陳稱，（說要把錢借給你們公司週轉的人，有沒
      有包括甲○○？）當時是丙○○跟我說的，當時甲○○沒
      有在場，（甲○○有沒有說要把錢借給你們週轉？）她（
      指被告甲○○）不曾跟我說，都是雷金富（指被告丙○○
      ）跟我說的，（你為何會相信丙○○要借錢給你這件事情
      ？）他常常來我們公司，說他也是做不動產的，（丙○○
      有沒有跟你說他跟甲○○的關係？）沒有，（後來你票交
      給何人？）雷金富而已等語，有本院97年8月26日審判筆
      錄可佐，且鼎泰公司總經理即證人乙○○則於本院審理中
      結證陳稱，（鼎泰資產管理股份有限公司向丙○○借款
      600 萬元一事你有無參與？）是丁○○參與，（丙○○出
      面跟誰表示可以借給鼎泰資產管理股份有限公司600萬元
      ？）跟丁○○，（你為何開票？）因丙○○說要投資我們
      的不良債權，然後丙○○跟丁○○說我們手中一些案子他
      要投資，要借我們600萬，原來我開1張票給他，但他說不
      行，後來要我們開3張，分別是200萬元3張，（3張支票你
      交給何人？）我親自交給丙○○，（後來支票發生何事？
      ）過完年後他說要把600萬元匯進來，但後來沒有匯，分
      兩段匯，到95年1月3日才匯200萬元，當月19日又匯款280
      萬元，之後我們覺得奇怪，我就請丁○○匯款200萬元給
      丙○○，請丙○○將票還給我們，然後丙○○就避不見面
      也不接電話，直到1月19日丙○○來公司找丁○○，我知
      道以後就要他還那3張票，丙○○說票已經轉出去了，並
      說後面的400萬元馬上請會計匯給我，但當天我們會計小
      姐查銀行的時候才知道是280萬元，（為何要告丙○○詐
      欺？）因他沒有誠信，（就本件而言，甲○○有無騙你？
      ）沒有，（因甲○○是你的朋友所以你認為她沒有騙你？
      ）甲○○跟本案無關等語，亦有本院97年6月19日審判筆
      錄可證。足認被告甲○○除於案發當時與被告丙○○曾有
      男女朋友關係以外，並無其他積極事證足供證明與被告丙○○共謀詐欺鼎泰公司或遊說鼎泰公司借款等事實。
    (二)至於被告丙○○部分，其所辯稱，丁○○先生是甲○○介
      紹我認識，當初是要共同買資產，做資產買賣，後來因為
      丁○○的資金不足，第一次向我調借200萬，我借給他，
      他的票兌現。丁○○講的地方大致上都沒有錯。他有提到
      他第一次匯200萬時已有足夠資金，他一直跟我要那100萬
      ，他的利息是兩個月600萬的利息是20萬，我一直請甲○○補匯那不足的100萬，但甲○○就一直推託拒絕等語。
      除經被告甲○○於本院審理中自承，係被告甲○○以自己
      戶頭領走，惟因被告丙○○積欠被告甲○○債務，故被告
      甲○○拒絕再依被告丙○○之請求繼續匯款予鼎泰公司，
      且被告丙○○以前曾貸予鼎泰公司200萬元，亦獲鼎泰公
      司依約返還等節，有本院有本院97年10月22日審判筆錄可
      參，復核與證人丁○○於本院審理中所陳，他（指被告丙○○）匯了200萬元進來後，我跟雷金富講說我有資金會
      進來，剩下的400萬元已經不需要，後來在95年1月3日有
      匯入200萬元進來，1月19日再匯280萬元進來，後來我跟
      雷金富說剩下的120萬元沒有匯進來，我跟他說票不要軋
      進去，但是雷金富說沒有辦法，票已經在別人那邊等語，
      亦有本院97年8月26日審判筆錄，可供核對。再佐以證人
      乙○○於本院審理中所陳，因被告丙○○沒有誠信，因此
      鼎泰公司提出本院告訴等語，亦有本院97年6月19日審判
      筆可憑。亦足認定被告丙○○，係以他人資金借貸需款週
      轉之公司，以此方法獲取利息，一旦資金中斷，即無以為
      繼，而本件案發前及案發時，被告丙○○均曾出貸為數達
      數百萬元之金額，以供鼎泰公司短期支應資金需求，尚非
      以此詐術，向鼎泰公司詐取金錢，否則，被告丙○○得手
      之後，可以捲去鼎泰公司之600萬元支票，自不必費心再
      向被告甲○○調取資金支用，詎被告丙○○因積債已鉅，
      被告甲○○拒絕繼續支援，方才欠下鼎泰公司達120萬元
      之尾款。此節足以佐證被告丙○○並非事先施用詐術套取
      鼎泰公司支票，亦無詐騙鼎泰公司之意圖。
五、綜上所述，公訴意旨所舉之事證，尚難證明被告2人有何共
    同施用詐術之犯意聯絡、行為分擔，復查無其他積極證據足
    資證明被告2人確有公訴意旨所指共同詐欺取財犯行，依前
    揭說明，本件不能排除被告2人並未犯罪之合理懷疑，自應
    判決被告2人無罪，以免冤抑。
據上論斷，應依刑事訴訟法第301條第1項，判決如主文。
本案經檢察官賴秋萍到庭執行職務。
中    華    民    國    97    年    10    月    31    日
            刑事第五庭    審判長法  官  黃程暉
                                法  官  吳勇毅
                                法  官  鄭昱仁
上正本證明與原本無異。
如不服本判決，應於判決送達後10日內向本院提出上訴狀（應抄
附繕本）。告訴人或被害人如對於本判決不服者，應具備理由請
求檢察官上訴，其上訴期間之計算係以檢察官收受判決正本之日
期為準。
                                書記官  張耀鴻
中    華    民    國    97    年    11    月    3     日


司法院資訊處製作；財團法人民間司法改革基金會備份。
